【裁判字號】    98,訴,2662
【裁判日期】    981014
【裁判案由】    通訊保障及監察法等
【裁判全文】
臺灣板橋地方法院刑事判決              98年度訴字第2662號
公  訴  人  臺灣板橋地方法院檢察署檢察官
被      告  甲○○
            庚○○
上列被告等因違反通訊保障及監察法等案件，經檢察官提起公訴
（98年度偵字第3913、6621號）及移送併辦（98年度偵字第1729
5 號），本院依簡式審判程序審理後，判決如下：
    主    文
甲○○共同意圖營利違法監察他人通訊，累犯，處有期徒刑壹年
肆月，扣案如附表編號一至二十一、二十五、二十八所示之物品
，均沒收之；又意圖營利違法監察他人通訊，累犯，處有期徒刑
壹年貳月，扣案如附表編號一至十九、二十二、二十六所示之物
品，均沒收之；又意圖營利違法監察他人通訊，累犯，處有期徒
刑壹年貳月，扣案如附表編號一至十九、二十三、二十四、二十
七所示之物品，均沒收之。應執行有期徒刑貳年月，扣案如附
表編號一至二十八所示之物品，均沒收之。
庚○○共同意圖營利違法監察他人通訊，處有期徒刑壹年貳月，
扣案如附表編號一至二十一、二十五、二十八所示之物品，均沒
收之。緩刑年。
    事    實
一、甲○○前因誣告案件，經臺灣高等法院以92年度上訴字第44
    03號判決判處有期徒刑6 月，並經最高法院以96年度台上字
    第2939號判決上訴駁回確定，嗣經臺灣高等法院以96年度聲
    減字第2193號裁定減為有期徒刑3 月確定，甫於民國96年10
    月17日縮刑期滿執行完畢。詎其仍不知悔改，分別為下列行
    為：
（一）於97年10月中旬某日，庚○○以每月新臺幣（下同）2 萬
      元之代價，接受己○○（業經本院另為不受理判決）委託
      後，庚○○及甲○○即共同基於違法監察他人通訊以營利
      之犯意聯絡，由甲○○前往位在臺北縣板橋市○○路○ 段
      17號之某美容院，在該屋外牆私自裝設鐵箱，並於該鐵箱
      內放置錄音機2 台連接電話線路，接續進行竊錄丁○○、
      戊○○父子在板橋市○○路○ 段21巷3 號所申裝使用之00
      -00000000 號及00-00000000 號之電話語音內容，而以此
      方式違法監察丁○○等人利用電信設備所收發傳輸之通訊
      。嗣甲○○不定期更換收取已錄滿之錄音帶交予庚○○轉
      交己○○，前後共交付已錄滿之錄音帶4 捲，庚○○事後
      則交付每捲錄音帶600 元至1,500 元不等之報酬予甲○○
      。
（二）於98年1 月間，甲○○經由真實名字不詳之周姓成年男子
      介紹，接受楊慧珠（業經檢察官另為不起訴處分）委託，
      約定以裝設錄音機及提供1 捲竊錄之錄音帶共5 千元為代
      價後，即基於違法監察他人通訊以營利之犯意，前往臺北
      縣中和市○○路241 號2 樓，在中華電信股份有限公司之
      設備箱內私自裝設錄音機1 台連接電話線路，進行竊錄楊
      慧珠之夫丙○○在中和市○○路241 號之13所申裝使用之
      00-00000000 號之電話語音內容，而以此方式違法監察丙○○利用電信設備所收發傳輸之通訊。
（三）於98年1 月間，甲○○接受真實姓名不詳綽號「小陳」之
      成年男子委託，約定以裝設錄音機及提供1 捲竊錄之錄音
      帶共3 千元為代價後，即基於違法監察他人通訊以營利之
      犯意，前往臺北縣土城市○○路○ 段145 號旁，在該屋外
      牆私自裝設鐵箱，並於鐵箱內放置錄音機2 台連接電話線
      路（僅1 台錄音機安裝錄音帶），進行竊錄乙○○在土城
      市○○路143 號1 樓所申裝使用之00-00000000 號之電話
      語音內容，而以此方式違法監察乙○○利用電信設備所收
      發傳輸之通訊。
二、嗣經警接獲線報對甲○○實施跟監蒐證，於98年1 月21日16
    時40分許，為警持本院搜索票在臺北市中山區○○○路與復
    興北路口處當場查獲甲○○，其坦承接受庚○○等人委託進
    行竊錄電話通訊後，帶同警員前往上揭裝設錄音機之地點及
    臺北縣中和市○○街418 巷20弄15之3 號住處等址，先後共
    扣得如附表編號25至27所示違法監察通訊所得之錄音帶，及
    如附表編號1 至24所示甲○○所有供或預供其為前揭犯行所
    用之物。
三、案經丁○○、戊○○、丙○○、乙○○訴由臺北市政府警察
    局中山分局移請臺灣板橋地方法院檢察署檢察官偵查後提起
    公訴，暨內政部警政署刑事警察局函請臺灣臺北地方法院檢
    察署檢察官呈請臺灣高等法院檢察署檢察長令轉臺灣板橋地
    方法院檢察署檢察官偵查後移送併辦。
    理    由
一、本案被告甲○○、庚○○所犯均係死刑、無期徒刑、最輕本
    刑為3 年以上有期徒刑以外之罪，因渠等就被訴事實皆為有
    罪之陳述，經本院告知簡式審判程序之旨，並聽取公訴人及
    被告二人之意見後，經合議庭裁定由受命法官獨任進行簡式
    審判程序審理，合先敘明。
二、上開犯罪事實，業經被告甲○○、庚○○於警詢、檢察官訊
    問及本院審理時均坦承不諱，核與證人即告訴人丁○○、戊○○、丙○○、乙○○於警詢時；證人己○○於警詢及檢察
    官訊問時所為之證述皆相合，復有如附表編號1 至27所示之
    物品扣案，及搜索扣押筆錄暨扣押物品目錄表2 份、中華電
    信股份有限公司轉帳代繳扣款通知1 紙、通聯調閱查詢單2
    紙、照片86張等件附卷可資佐證，足認被告二人自白均與事
    實相符，堪以採信。本案事證明確，被告二人犯行皆洵堪認
    定，應依法論科。
三、核被告甲○○、庚○○所為，均係犯通訊保障及監察法第24
    條第3 項之意圖營利違法監察他人通訊罪。被告二人就前揭
    事實欄一、（一）所示竊錄告訴人丁○○、廖金漢電話通訊
    犯行部分，彼此間有犯意聯絡及行為分擔，應論以共同正犯
    ；又被告二人在同一地點進行竊錄00-00000000 號、00-000
    00000 號之電話語音內容，係於密接時間內反覆為之，且被
    害法益相同，足認渠等係基於同一犯意接續而為，應僅論以
    一罪；再被告二人意圖營利違法監察他人通訊後，將所得之
    錄音帶交付予委託人己○○之低度行為，則應為渠等違法監
    察他人通訊之高度行為所吸收，不另論罪。查被告甲○○所
    為如事實欄一、（一）、（二）、（三）所示各次違法監察
    他人通訊犯行間，就委託來源、裝設地點等節均可明白區分
    ，且被告甲○○於警詢時，復陳明：我是獨立個體，不屬於
    任何公司，是為幫朋友的忙，才會幫人裝設竊聽錄音設備，
    所得都是一些零用錢而已，幫人家竊聽錄音並不是我的正業
    等語在卷，足認其犯意各別，應予分論併罰。再被告甲○○
    前有如事實欄所載之刑案前科及徒刑執行情形，有臺灣高等
    法院被告前案紀錄表1 份在卷可憑，其於有期徒刑執行完畢
    5 年內故意再先後犯本案有期徒刑以上之罪，依刑法第47條
    第1 項規定均成立累犯，並皆應加重其刑。臺灣板橋地方法
    院檢察署檢察官以98年度偵字第17295 號移送併辦部分，經
    核與本案檢察官起訴被告甲○○部分之犯罪事實同一，本院
    自得一併予以論究。爰審酌被告甲○○、庚○○各自刑案前
    科紀錄之素行狀況，暨渠等犯罪動機、手段、分工參與及所
    生危害程度，及於犯後均尚知坦認犯行，告訴人等人復皆已
    撤回告訴等一切情狀，各分別量處如主文所示之刑，且就被
    告甲○○部分從輕定其應執行之刑，以資懲儆。查被告庚○○前未曾因故意犯罪受有期徒刑以上刑之宣告，有臺灣高等
    法院被告前案紀錄表1 份附卷可憑，而其於犯後即坦承犯行
    ，足見已有悔悟之心，告訴人丁○○、戊○○亦表明願意原
    諒被告等人，不再追究民、刑事責任之旨，是被告庚○○因
    一時失慮罹此刑責，經此偵審教訓後，應無再犯之虞，本院
    因認所宣告之刑，以暫不執行為適當，爰依刑法第74條第1
    項第1 款規定，併予宣告緩刑3 年，以勵自新。
四、查扣案如附表編號25至28所示之錄音帶共8 捲，均屬被告甲○○、庚○○違法監察通訊所得之資料（其中就編號28部分
    雖未扣案，惟尚無證據證明業已滅失），故不問屬於被告二
    人與否，均應依通訊保障及監察法第26條第1 項規定，宣告
    沒收之。另扣案如附表編號1 至21所示之物，係被告甲○○
    所有，供或預供其與被告庚○○共同為前揭竊錄告訴人丁○○、戊○○電話通訊所用者；扣案如附表編號1 至19、22所
    示之物，則係被告甲○○所有，供或預供其為前揭竊錄告訴
    人丙○○電話通訊所用者；扣案如附表編號1 至19、23、24
    ，係被告甲○○所有，供或預供其為前揭竊錄告訴人乙○○
    電話通訊所用者，業據被告甲○○陳明在卷，爰均依刑法第
    38條第1 項第2 款規定，於被告甲○○、庚○○之各宣告刑
    及應執行刑內，併予宣告沒收之。
五、公訴意旨另以：被告甲○○、庚○○共同竊錄告訴人丁○○
    、戊○○電話通訊；被告甲○○竊錄告訴人乙○○電話通訊
    等部分，尚涉犯電信法第56條之1 第1 項之侵犯他人通信秘
    密罪嫌、刑法第315 條之1 第2 款之竊錄罪嫌。惟按告訴乃
    論之罪，告訴人於第一審辯論終結前得撤回其告訴，又告訴
    經撤回者，應諭知不受理之判決，刑事訴訟法第238 條第1
    項、第303 條第3 款定有明文，而依電信法第56條之1 第4
    項、刑法第319 條等規定，前開侵犯他人通信秘密罪及竊錄
    罪均須告訴乃論。查告訴人乙○○、丁○○、戊○○，已分
    別當庭或具狀撤回對被告二人之告訴，此有本院98年8 月26
    日訊問筆錄及刑事撤回告訴狀各1 份在卷可參，是揆諸上開
    規定，就本案被告二人涉犯前開罪嫌部分原應為不受理判決
    ，惟公訴意旨既認此部分與上揭經本院論罪科刑之意圖營利
    違法監察他人通訊犯行間，分別有刑法想像競合犯規定之裁
    判上一罪關係，是就此部分爰均不另為不受理之諭知，末此
    敘明。
據上論斷，應依刑事訴訟法第273 條之1 第1 項、第299 條第1
項前段，通訊保障及監察法第24條第3 項、第26條第1 項、刑法
第11條前段、第28條、第47條第1 項、第38條第1 項第2 款、第
51條第5 款、第9 款、第74條第1 項第1 款，判決如主文。
本案經檢察官馮君傑到庭執行職務。
中    華    民    國    98    年    10    月    14    日
                  刑事第十七庭  法  官  張 兆 光
上列正本證明與原本無異。
如不服本判決，應於判決送達後10日內敘明上訴理由，向本院提
出上訴狀 (應附繕本) ，上訴於臺灣高等法院。其未敘述上訴理
由者，應於上訴期間屆滿後20日內向本院補提理由書「切勿逕送
上級法院」。
                                書記官  曹 秋 冬
中    華    民    國    98    年    10    月    14    日
附錄本案論罪科刑法條：
通訊保障及監察法第24條
違法監察他人通訊者，處5 年以下有期徒刑。
執行或協助執行通訊監察之公務員或從業人員，假借職務或業務
上之權力、機會或方法，犯前項之罪者，處6 月以上5 年以下有
期徒刑。
意圖營利而犯前2 項之罪者，處1 年以上7 年以下有期徒刑。
附表：
┌──┬────────┬────────────────────────┐
│編號│應沒收之物品    │備註                                            │
├──┼────────┼────────────────────────┤
│1   │工具袋壹個      │                                                │
├──┼────────┼────────────────────────┤
│2   │電話線貳捆      │即臺灣板橋地方法院檢察署98年度保字第1337號贓證物│
│    │                │品清單編號3 、4 者                              │
├──┼────────┼────────────────────────┤
│3   │空白錄音帶肆捲  │起訴書誤載為5 捲                                │
├──┼────────┼────────────────────────┤
│4   │電池肆顆        │                                                │
├──┼────────┼────────────────────────┤
│5   │手套壹雙        │                                                │
├──┼────────┼────────────────────────┤
│6   │電話夾線器組  │                                                │
├──┼────────┼────────────────────────┤
│7   │電線貳捆        │即臺灣板橋地方法院檢察署98年度保字第1337號贓證物│
│    │                │品清單編號11、13者                              │
├──┼────────┼────────────────────────┤
│8   │鐵線壹捲        │                                                │
├──┼────────┼────────────────────────┤
│9   │電話線插頭貳個  │                                                │
├──┼────────┼────────────────────────┤
│10  │測電器壹個      │                                                │
├──┼────────┼────────────────────────┤
│11  │電話聽筒壹個    │                                                │
├──┼────────┼────────────────────────┤
│12  │鎖頭貳枚        │                                                │
├──┼────────┼────────────────────────┤
│13  │十字起子壹支    │                                                │
├──┼────────┼────────────────────────┤
│14  │尖嘴鉗壹支      │                                                │
├──┼────────┼────────────────────────┤
│15  │黑色手提袋壹個  │                                                │
├──┼────────┼────────────────────────┤
│16  │撥線器壹個      │                                                │
├──┼────────┼────────────────────────┤
│17  │工作服壹套      │上繡有電信工程字樣                              │
├──┼────────┼────────────────────────┤
│18  │錄音機貳台      │放置在被告甲○○所騎乘車牌號碼PNB-279 號機車車廂│
│    │                │內者                                            │
├──┼────────┼────────────────────────┤
│19  │錄音機壹台      │放置在被告甲○○臺北縣中和市○○街418 巷20弄15之│
│    │                │3 號住處者                                      │
├──┼────────┼────────────────────────┤
│20  │鐵箱壹盒        │裝設在臺北縣板橋市○○路○ 段17號者              │
├──┼────────┼────────────────────────┤
│21  │錄音機貳台      │裝設在臺北縣板橋市○○路○ 段17號者              │
├──┼────────┼────────────────────────┤
│22  │錄音機壹台      │裝設在臺北縣中和市○○路241號2樓者              │
├──┼────────┼────────────────────────┤
│23  │鐵箱壹盒        │裝設在臺北縣土城市○○路○ 段145號者             │
├──┼────────┼────────────────────────┤
│24  │錄音機貳台      │裝設在臺北縣土城市○○路○ 段145號者             │
├──┼────────┼────────────────────────┤
│25  │已使用錄音帶貳捲│於查獲時正用以竊錄告訴人丁○○、戊○○電話通訊者│
├──┼────────┼────────────────────────┤
│26  │已使用錄音帶壹捲│於查獲時正用以竊錄告訴人丙○○電話通訊者        │
├──┼────────┼────────────────────────┤
│27  │已使用錄音帶壹捲│於查獲時正用以竊錄告訴人乙○○電話通訊者        │
├──┼────────┼────────────────────────┤
│28  │已使用錄音帶肆捲│竊錄告訴人丁○○、戊○○電話通訊者，而被告庚○○│
│    │                │並已交付予己○○，雖未扣案，惟無證據證明業已滅失│
└──┴────────┴────────────────────────┘


司法院資訊處製作；財團法人民間司法改革基金會備份。
